【裁判字號】    92,簡,128
【裁判日期】    920626
【裁判案由】    綜合所得稅
【裁判全文】
高雄高等行政法院簡易判決                    九十二年度簡字第一二八號
  原      告  甲○○
  被      告  財政部臺灣省南區國稅局
  代  表  人  乙○○  局長
右當事人間因綜合所得稅事件，原告不服財政部中華民國九十二年一月二十九日台財
訴字第０九０００七０三三七號訴願決定，提起行政訴訟。本院判決如左︰
    主  文
原告之訴駁回。
訴訟費用由原告負擔。
    事實及理由
一、緣原告係大誠聯合會計師事務所之合夥人，八十七年度綜合所得稅結算申報，自
    行列報該事務所全年所得額新台幣（下同）三、四二三、三六三元，被告依查帳
    核定該事務所收入總額二八、０一五、三六七元，費用總額二四、０八八、五六
    九元，全年所得額三、九二六、七九八元，按原告合夥比例百分之三十八計算核
    定其執行業務所得一、四九二、一八三元，合併核定原告當年度綜合所得稅。原
    告不服，申經復查結果，獲准追減執行業務所得二一、九六五元，原告仍不服，
    就該事務所高雄分所汽車相關費用部分提起訴願，仍遭決定駁回，遂提起本件行
    政訴訟。
二、原告起訴主張略謂：（一）按「執行業務者在其住所裝置之電話，或執行業務者
    之汽車，如係執行業務與家庭合用者，其相關費用，以二分之一認列。」固為執
    行業務所得查核辦法第十五條第二項所明定，然原告執行業務之事務所在高雄市
    ，而居家則在台南縣玉井鄉望明村，相距約九十公里之遙，且原告父母均八十多
    歲並殘障，足認原告所使用之汽車，根本不可能係執行業務與家庭合用者，被告
    亦無具體證據，即逕依首揭規定，否准認列原告之汽車相關費用，顯然違反依法
    行政原則。（二）又原告登記執行業務之地區包括台灣省及高雄市，執行業務之
    客戶遍及高雄縣市、屏東縣及台南縣市等地，以上事實，亦有原告歷年向被告申
    報之代理查核簽證之營利事業所得稅結算申報案件及高雄分所之業務收入明細表
    等資料可稽，已足資證明被告主張原告汽車加油地點與事務所營業地址不符並非
    屬實。（三）另政府機關供機關首長或員工執行公務及上下班使用之汽車相關費
    用，政府機關皆認定係屬執行公務所必要之費用，營利事業財產目錄列報供事業
    負責人或其員工執行業務及上下班使用之乘人小客車相關費用，稽徵機關亦均以
    其屬執行業務所必要之費用而予以認列，為被告所不爭之事實，由此足見上下班
    使用之汽車相關費用，乃屬廣義執行業務或公務之必要費用，故原告於星期六或
    星期日下班開車回到玉井，亦屬上下班使用性質，即廣義執行業務所必要之行為
    ，至為明確，而無任何法令規定開車必須回到戶籍所在地始可認定為上下班使用
    性質，則被告否准原告申報汽車相關費用，其認事用法顯有違誤云云，求為判決
    撤銷原處分及訴願決定。被告則以：（一）按「執行業務者在其住所裝置之電話
    ，或執行業務者之汽車，如係執行業務與家庭合用者，其相關費用，以二分之一
    認列。」為執行業務所得查核辦法第十五條第二項所明定。（二）原告於高雄地
    區執業，惟汽車加油地點遍布台南縣玉井鄉、岡山、高雄及屏東等地，與其事務
    所營業區域（高雄縣、市）不符，且原告父母居住於玉井地區，難認該車輛無公
    私合用情形，被告依首揭規定按二分之一核認汽車相關費用，並無不合，惟其中
    修繕費支出一、五七五元係清理飲水機費用，保險費支出一、一八０元係事務所
    房屋火險保費，非汽車相關費用，應予認列，乃追認修繕費及保險費七八八元及
    五九０元。（三）另查原告住家係設址於台南市○○路○段一一０號，並非玉井
    ，是其稱假日開車回玉井屬上、下班使用性質，洵無足採，又其開車至玉井，既
    非執行業務必要行為，自屬私人使用性質，難謂該車無公私合用之情形，被告依
    首揭規定按二分之一認列汽車相關費用，並無不合等語置辯，求為判決駁回原告
    之訴。
三、按「執行業務者在其住所裝置之電話，或執行業務者之汽車，如係執行業務與家
    庭合用者，其相關費用，以二分之一認列。」為執行業務所得查核辦法第十五條
    第二項所明定。
四、本件原告係大誠聯合會計師事務所之合夥人，八十七年度綜合所得稅結算申報，
    原告列報該事務所高雄分所汽車相關費用一九０、三０三元（即修繕費六、二二
    ０元、保險費七、一九四元、稅捐一七、四四０元、燃料費二六、一一六元及折
    舊一三三、三三三元），被告以車號ＵＬ－８６３３車輛為公私合用，按二分之
    一認列汽車相關費用九五、一五一元（即修繕費三、一一０元、保險費三、五九
    七元、稅捐八、七二０元、燃料費一三、０五八元及折舊費六六、六六六元），
    原告不服，申經復查結果，除原告所列費用其中修繕費支出一、五七五元係清理
    飲水機費用、保險費支出一、一八０元係事務所房屋火險保費，非汽車相關費用
    ，應予認列，乃追認修繕費七八八元及保險費五九０元等事實，為兩造所不爭執
    ，復有被告綜合所得稅核定通知書、費用查核說明、結算申報書、復查決定書等
    附於原處分卷可稽，洵堪信實。本件原告雖主張車號ＵＬ－８６３３車輛為其執
    行業務所用，原告於星期六或星期日下班開車回到玉井，係屬上下班使用性質，
    即為執行業務必要之行為，故應准予認列汽車之相關費用云云。惟查，原告係於
    高雄執業，住家設址於台南市○○路○段一一０號，其父母則居住於玉井，原告
    利用星期六、日時間，開車回玉井省親，而非返回其住所，即非上下班性質，且
    衡諸一般經驗法則，亦與會計師業務之執行無所牽連，自非執行業務所必要行為
    ，而應為假日時原告私人使用之性質。則被告以該車輛係屬執行業務與家庭合用
    ，將汽車之相關費用，核減半數認列之原處分，及訴願決定予以維持，於法均無
    違誤，原告起訴意旨求為撤銷，為無理由，應予駁回。並不經言詞辯論為之。
五、據上論結，本件原告之訴為無理由，依行政訴訟法第二百三十三條第一項、第二
    百三十六條、第一百九十五條第一項後段、第九十八條第三項前段，判決如主文
    。
中      華      民      國    九十二    年      六      月    二十六    日
                              高雄高等行政法院第三庭
                                          法      官  林石猛
右為正本係照原本作成。
如不服本判決，應於送達後二十日內，向本院提出上訴狀並表明上訴理由，如於本判
決宣示後送達前提起上訴者，應於判決送達後二十日內補提上訴理由書（須按他造當
事人人數附繕本）。
提起上訴應預繳送達用雙掛號郵票七份（每份三十四元）。
中      華      民      國    九十二    年      六      月    二十六    日
                                          法院書記官  洪美智
附註：
行政訴訟法第二百三十五條（第一項、第二項）：
對於適用簡易程序之裁判提起上訴或抗告，須經最高行政法院之許可。
前項許可，以訴訟事件所涉及之法律見解具有原則性者為限。


司法院資訊處製作；財團法人民間司法改革基金會備份。
